臺灣臺北地方法院民事裁定
111年度聲字第91號
異  議  人  周琪芬  

代  理  人  侯雪芬律師
上列異議人因與相對人林永茂間清償提存事件，對於本院提存所
民國110年12月21日（110）取勇字第2164號函所為否准其取回提
存物之處分，聲明異議，本院裁定如下：
    主  文
異議駁回。
    事  實
一、按關係人對於提存所之處分，得於處分通知書送達關係人翌
    日起10日之不變期間內，提出異議；提存所認前項異議有理
    由時，應於10日內變更原處分，並將通知書送達關係人，認
    異議無理由時，應於10日內添具意見書，送請法院裁定之；
    法院認異議為有理由時，應以裁定命提存所為適當之處分，
    認異議為無理由時，應駁回之，提存法第24條、第25條第1
    項分別定有明文。經查，異議人於民國110年10月5日向本院
    提存所聲請取回本院107年度存字第2949號擔保提存事件之
    提存物，經本院提存所以110年12月21日（110）取勇字第21
    64號函否准其取回提存物（下稱原處分），並於110年12月2
    7日將該函送達異議人，異議人於111年1月6日具狀提出異議
    ，未逾法定不變期間，本院提存所認其異議為無理由，添具
    意見書送請本院裁定，核與首揭規定相符，先予敘明。
二、本件異議意旨略以：訴外人林偉泰（下以姓名稱之）為相對
    人林永茂之繼承人，且經泰國法院裁定選任為相對人之遺產
    管理人確定，該裁定亦無非訟事件法第49條所列不能承認效
    力之情形，應承認該裁定效力，認林偉泰得管理相對人所遺
    財產，而有權為相對人之利益而同意異議人周琪芬取回提存
    物，遺產管理人既得為提出訴訟等保存遺產必要之處置，自
    亦有權同意異議人取回提存物，而毋庸提出全體繼承人同意
    或證明文件，異議人依提存法第17條第3款聲請取回提存物
    ，自屬有據，原處分駁回聲請應予撤銷，應准異議人取回提
    存物等語。
三、按提存事件係採事後審核制度，無須由提存法院先行審查，
    此觀諸提存法第8條及第10條之規定甚明。又人之權利能力
    終於死亡，債權人已死亡，自無從為清償提存事件之受取人
    ，倘提存事件之受取人，於提存前已死亡，應以其繼承人為
    辦理提存之對象，若仍以已死亡之債權人為提存物受取人者
    ，即屬不應提存，提存所應依提存法第10條第3項規定，命
    提存人取回提存物。次按提存人依前項規定取回提存物時，
    應證明未依提存之效果行使權利或雖行使權利而已回復原狀
    。但有第17條第1項第2款或第3款規定之情形，不在此限，
    提存法第10條第4項定有明文。末按清償提存之提存人於提
    存後經受取權人同意返還者，得聲請該管法院提存所返還提
    存物；依提存法第17條第1項各款規定或指定受取權人無權
    受領而聲請取回時，應提出相當確實之證明，提存法第17條
    第1項第3款、提存法施行細則第30條第1項第3款亦有明文。
    經查，聲請人因與相對人等人共有土地，經聲請人依土地法
    第34條之1處分共有土地後，經通知相對人未領取應得對價
    ，故於100年1月21日以相對人為受取權人，向本院聲請清償
    提存買賣價金新臺幣（下同）3,333,334元（下稱系爭提存
    物），經本院提存所以100年度存字第206號准予提存。嗣本
    院提存所於105年9月10日以相對人林永茂已於提存前之88年
    9月9日死亡，屬不應提存而撤銷准予提存處分，聲請人於11
    0年10月5日以「受取權人同意」而依提存法第17條第1項第3
    款聲請取回提存物，嗣經本院提存所以原處分否准其取回提
    存物等情，有提存書、取回提存物聲請書、本院提存所之10
    5年9月10日（100）存勇字第206號函、110年12月21日（110
    ）取勇字第2164號函等件可稽，則依前揭說明，聲請人以已
    死亡之相對人為受取權人聲請提存，經提存所依提存法第10
    條第3項規定命異議人取回提存物，異議人仍需證明未依提
    存之效果行使權利、雖行使權利而已回復原狀，或提出相當
    確實之證明業經受取權人同意返還。
四、按外國法院之確定非訟事件之裁判，無相互之承認者，不認
    其效力，非訟事件第49條第4款本文定有明文。異議人雖以
    ：林偉泰經泰國法院裁定選任為相對人之遺產管理人，其已
    同意異議人取回提存物等節，並提出相對人戶籍登記簿、繼
    承人證明書、該裁定及中譯本等件為佐。惟查，依我國與泰
    國簽署之相關協定及民事實務上並無泰國法院承認我國民事
    判決效力乙節，有外交部駐泰國代表處102年10月24日泰行
    字第10200017360號函在卷足憑，堪認我國與泰國間無相互
    承認裁定效力之情；又依前揭裁定中譯本可知泰國法院係以
    相對人有對林偉泰撫育事實及允許冠姓等事證，程序中復無
    人異議，因認林偉泰為相對人之非婚生子女而係法定繼承人
    ，故選任其為遺產管理人，惟此與我國以繼承人有無不明始
    選任遺產管理人之規定（民法第1177條、第1178條第2項參
    照）有別；且相對人在我國無選任遺產管理人或繼承人聲請
    拋棄繼承等情，亦有本院民事紀錄科查詢表可佐；綜上可見
    相對人有無其他繼承人及債務人仍有未明，更難認前揭裁定
    業予其他繼承人或利害關係人相當程序保障，故不得僅以前
    揭泰國法院裁定即認林偉泰有同意返還系爭提存物之權。故
    本院提存所以泰國法院任命為遺產管理人之權限不及於本件
    提存物、林偉泰無權代全體繼承人同意，認異議人未提出受
    取權人同意返還之相當確實證明文件，否准異議人聲請取回
    提存物之處分，尚難認與提存法第17條第1項第3款及其施行
    細則第30條第1項第3款規定不符而有所違誤。從而，本件異
    議意旨指摘原處分不當，聲明異議，為無理由，應予駁回。
五、據上論結，本件聲明異議為無理由，依提存法第25條第1項
    後段，裁定如主文。
中　　華　　民　　國　　111 　年　　6 　　月　　 6　　日
                  民事第六庭    法　官　劉宇霖
以上正本係照原本作成。
如對本裁定抗告，須於裁定送達後10日內向本院提出抗告狀，並
繳納抗告費新臺幣1,000元。
中　　華　　民　　國　　111 　年　　6 　　月　　6 　　日
                                書記官　洪仕萱